【裁判字號】    97,訴,2297
【裁判日期】    970804
【裁判案由】    妨害自由
【裁判全文】
臺灣臺中地方法院刑事判決              97年度訴字第2297號
公  訴  人  臺灣臺中地方法院檢察署檢察官
被      告  乙○○
上列被告因妨害自由案件，經檢察官提起公訴（97年度偵字第64
號），本院判決如下：
    主  文
乙○○共同以非法方法，剝奪人之行動自由，處有期徒刑肆月，
如易科罰金，以新臺幣壹仟元折算壹日。
    事  實
一、乙○○於民國96年11月11日凌晨1 時許，在臺中市○○區○
    ○街50巷10號前，因不滿丙○○欠債未還，即綽號「阿昌」
    姓名、年籍之不詳成年男子，及另1 名姓名、年籍不詳成年
    男子，欲將丙○○帶乙○○所工作之海產攤商談如何處理債
    務，惟遭丙○○拒絕。乙○○竟與綽號「阿昌」之成年男子
    及另名姓名、年籍不詳成年男子，基於傷害之犯意聯絡，先
    由姓名、年籍不詳成年男子持硬式塑膠管，乙○○與綽號「
    阿昌」成年男子則徒手毆打丙○○，丙○○不甘遭毆，亦基
    於傷害犯意，出手毆打乙○○，丙○○因而受有右小腿挫傷
    、左膝挫傷、頭皮挫傷及左前臂挫傷及擦傷等傷害，乙○○
    則受有雙上肢多處挫傷及擦傷與頭暈等傷害（傷害部分，業
    經乙○○及丙○○撤回告訴，並經本院為公訴不受理之判決
    確定）。丙○○遭毆倒地，乙○○與綽號「阿昌」之成年男
    子及另名姓名、年籍不詳之成年男子另行基於妨害自由之犯
    意，強行將丙○○架上車牌號碼6118-PR 號黑色休旅車，由
    上開2 名不詳成年男子坐在該車前座，由丙○○1 人獨自坐
    在後座；另由乙○○自行駕駛1 部車號不詳之自小客車跟隨
    在後，開至國立自然科學博物館前，限制丙○○之行動自由
    。乙○○等人與丙○○在該處門口商談債務問題，丙○○為
    順利脫身，口頭答應乙○○之還款條件後，乙○○始將丙○
    ○載回原地，逕自離去現場。
二、案經丙○○訴由臺中市警察局第六分局報請臺灣臺中地方法
    院檢察署檢察官偵查起訴。
    理    由
壹、程序方面：
    被告以外之人於審判外之言詞或書面陳述，除法律有規定者
    外，不得作為證據。刑事訴訟法第159 條第1 項定有明文。
    證人丙○○於警詢中所為之陳述，係屬審判外之言詞陳述，
    查無任何法律規定有得為證據之例外事由，復經被告於本院
    審理程序表示無證據能力（詳本院卷43頁）。依上開說明，
    無證據能力，不得採為證據，併此說明。
貳、實體方面：
一、訊據被告於本院坦承於上揭時、地，與告訴人丙○○互毆，
    並與告訴人丙○○至科學博物館等情不諱，惟否認有何妨害
    自由犯行，辯稱：係經丙○○同意，始將丙○○載至科學博
    物館協調債務問題云云（詳本院卷43頁）。惟查，證人丙○
    ○於檢察官訊問時證稱：他們就把我架上那台黑色休旅車，
    開到自然科學博物館的正門口下車談判，…也是談債務的問
    題，我說你們就算把我打死，我現在也拿不出錢，要給我時
    間，他們說要給我一星期，先還3 、50,000元，不然下場會
    比今天更慘，當時情況我只能說好，之後他們就再把我帶回
    原來的案發地點放我下車，之後他們就離開等語甚詳（詳偵
    卷9 頁），經核與證人蔡東霖於檢察官訊問時證稱：我聽到
    他們說要去別的地方，因為那裡人多，但是不知道誰講的，
    他們就拉拉扯扯，後來他們就上車了，…當時是被告的兩個
    朋友扶丙○○上車等語大致相符（詳偵卷11、12頁），並有
    澄清醫院中港院區診斷證明書在卷可稽。如此觀之，被告與
    「阿昌」及另名姓名、年籍不詳之成年男子，共同將證人丙
    ○○毆傷後，證人丙○○已受右小腿挫傷、左膝挫傷、頭皮
    挫傷及左前臂挫傷及擦傷等傷害，傷勢非輕，顯然明知其無
    法以己力對抗被告等人。況且，證人丙○○於上車前，仍與
    被告、「阿昌」及另名姓名、年籍不詳之成年男子為肢體上
    接觸後，始坐上車號6118-PR 號黑色休旅車，足見，證人丙
    ○○並非基於己意而坐上該車。又證人丙○○於科學博物館
    前，尚須提出被告所認可之償債條件，始得離去現場，顯然
    ，被告等人需藉以限制證人丙○○行動自由之方式，始得迫
    使證人丙○○提出償債條件，益證，被告、「阿昌」與另名
    姓名、年籍不詳之成年男子，就上開妨害自由犯行，確有犯
    意聯絡及行為分擔無誤。至於被告於警詢辯稱：我們互毆完
    後，丙○○表示願意跟我們上車商討債務問題云云；復於檢
    察官訊問時辯稱：我跟丙○○說我們到別的地方談，因為那
    個地方是別人生意場所。…當時我是經過丙○○的同意，才
    帶他去科學博物館云云（詳偵卷10頁），均屬卸責之詞，不
    足採信。綜上，本件事證明確，被告犯行，堪以認定。
二、核被告所為，係犯刑法第302 條第1 項剝奪他人行動自由罪
    。被告與「阿昌」及另名姓名、年籍不詳之成年男子間，對
    妨害自由犯行，彼此間有犯意聯絡及行為分擔，應依刑法第
    28條規定，論以共同正犯。爰審酌被告自認丙○○積欠其債
    務，竟不思以正常管道，要求丙○○償還債務，反以妨害自
    由方式，強行將丙○○帶至科學博物館前，要求丙○○提出
    償債條件後，始願意釋放，及實施妨害自由之時間僅約15分
    鐘，暨犯後否認犯行等一切情狀，量處如主文所示之刑，併
    宣告如易科罰金之折算標準。
據上論斷，應依刑事訴訟法第299 條第1 項前段，刑法第28條、
第302 條第1 項、第41條第1 項前段，刑法施行法第1 條之1 ，
判決如主文。
本案經檢察官甲○○到庭執行職務
中    華    民    國    97    年    8     月    4     日
                  刑事第十六庭  審判長法  官  林念祖
                                      法  官  楊文廣
                                      法  官  柯志民
上正本證明與原本無異。
如不服本判決，應於收受送達後10日內向本院提出上訴書狀（應
敘述具體理由並附繕本）。
上訴書狀如未敘述理由，應於上訴期間屆滿後20日內補提理由書
於本院。
                                      書記官  賴亮蓉
中    華    民    國    97    年    8     月    4     日
論罪之法條全文：
刑法第302條
私行拘禁或以其他非法方法，剝奪人之行動自由者，處五年以下
有期徒刑、拘役或三百元以下罰金。
因而致人於死者，處無期徒刑或七年以上有期徒刑，致重傷者，
處三年以上十年以下有期徒刑。
第一項之未遂犯罰之。


司法院資訊處製作；財團法人民間司法改革基金會備份。
